【裁判字號】    99,聲,93
【裁判日期】    990208
【裁判案由】    聲明異議
【裁判全文】
臺灣高等法院臺中分院刑事裁定            99年度聲字第93號
聲明異議人
即受 刑 人  甲○○
聲明異議人
即受刑人之
配偶        乙○○
上列聲明異議人因受刑人妨害名譽等案件，對台灣台中地方法院
檢察署檢察官執行之指揮（98年度執更字第5110號）認為不當聲
明異議，本院裁定如下：
    主  文
聲明異議駁回。
    理  由
一、聲請意旨略以：本件受刑人甲○○因妨害名譽等案件，經臺
    灣高等法院臺中分院96年度上易字第2015號判決判處有期徒
    刑10月，減為有期徒刑5月，並得以易科罰金確定，聲明異
    議人甲○○依執行檢察官所定期日98年8月27日前往繳納罰
    金，竟遭檢察官以與異議人甲○○前所犯之偽造文書（原宣
    告為有期徒刑1年2月，減為有期徒刑7月）案件，業經向法
    院聲請合併執行為由拒絕，嗣鈞院以98年度聲字第1762號裁
    定偽造文書罪及妨害名譽罪，應執行有期徒刑11月確定，執
    行檢察官遂以98年度執更字第5110號定期於99年1月14日指
    揮執行異議人甲○○不准易科罰。然，數罪併罰中1罪已執
    行完畢，依刑法第54條之規定，自僅應就剩餘之1罪執行，
    今異議人甲○○所犯關於偽造文書之該有期徒刑7月既經執
    行完畢，應無執行刑之問題，所餘誹謗1罪之有期徒刑4月尚
    未執行，且該罪又屬得易科罰金之案件，縱屬數罪併罰案件
    依大法官會議釋字第662號解釋亦屬得易科罰金，是檢察官
    之指揮執行自有不當，為此請將原處分撤銷，又本件並無執
    行所宣告之刑即難收矯正之效或難以維持法秩序之情形，爰
    並請於裁定內同時諭知准予易科罰金，此外，異議人甲○○
    並願放棄打折而聲請不合併執行（定應執行），另請提異議
    人甲○○出庭及給予異議人閱卷等語。
二、經查：
(一)按依刑法第48條應更定其刑者，或依刑法第53條及第54條應
    依刑法第51條第5款至第7款之規定，定其應執行之刑者，由
    該案犯罪事實最後判決之法院之檢察官，聲請該法院裁定之
    。刑事訴訟法第477條第1項定有明文。本件經本院依職權調
    取台灣台中地方法院檢察署檢察官所為98年度執更字第5110
    號（98年度執字第10034號併入該執行卷）執行卷核閱後，
    得知：該執行指揮係依據本院96年度上易字第2015號確定判
    決（即妨害名譽案）及最高法院96年度台上字第354號確定
    判決（即偽造文書案），而該2罪因合於數罪併罰之要件，
    台灣高等法院台中分院檢察署檢察官（即妨害名譽案犯罪事
    實最後判決之法院之檢察官)乃聲請本院就上開2罪定應執行
    刑，經本院審核各相關判決後，認聲請正當，而以98年度聲
    字第1762號裁定應執行有期徒刑11月（詳如附表所示），嗣
    異議人甲○○不服提起抗告，經最高法院以98年度台抗字第
    661號駁回而確定。依上開說明，本件之裁定合於法之規定
    ，執行檢察官據以執行，自無不合，合先敘明。
(二)按數罪併罰中之一罪，依刑法規定雖得易科罰金，但若與不
    得易科之他罪併合處罰結果，即不得易科罰金，其原可易科
    部分所處之刑，自亦無庸為易科折算標準之記載，此參之刑
    法第41條第2項規定，及司法院大法官會議釋字第144號、第
    366號之解釋意旨自明。又關於應併合處罰之數罪，經法院
    分別判處有期徒刑確定，其中1罪先執行有期徒刑期滿後，
    法院又依檢察官之聲請，以裁定定數罪之應執行刑確定，其
    在未裁定前已先執行期滿之罪，因嗣後合併他罪定應執行刑
    之結果，檢察官所換發之執行指揮書係執行應執行刑，故僅
    應將其刑期自應執行刑中扣除，不能認為該罪已執行完畢（
    最高法院87年度台非字第371號判決意旨可資參照）。本件
    受刑人甲○○係因犯偽造文書、妨害名譽等罪，經最高法院
    及本院先後判處如附表所示之刑，均經確定在案，而臺灣高
    等地方法院臺中分院檢察署檢察官聲請定其應執行之刑，本
    院審核認聲請為正當，應定其應執行之刑，而適用刑事訴訟
    法第477條第1項，刑法第53條、第51條第5款規定，以98年8
    月26日98年度聲字第1762號裁定定其應執行之刑為有期徒刑
    11月。此有上開案件判決書、臺灣高等法院被告前案紀錄表
    及裁定書各一紙在卷可稽。則本件受刑人所犯附表編號2所
    示之妨害名譽罪，雖因減刑為有期徒刑5月，依刑法第41條
    第1項及中華民國減刑條例第9條規定得易科罰金，但因與同
    附表編號1所示依法不得易科罰金之偽造文書罪併合處罰，
    定應執行刑為有期徒刑11月結果，依上揭說明，即全部不得
    易科罰金；更不生其已執行完畢部分是否應解釋為屬於何1
    罪名所宣告之刑之問題。異議人以：本件所餘誹謗1罪之有
    期徒刑4月尚未執行，且該罪又屬得易科罰金之案件，縱屬
    數罪併罰案件亦屬得易科罰金案件云云，於法未合，要無足
    採。是本件既無易科罰金之問題，執行檢察官即無須審酌所
    宣告之刑有無難收矯正之效或難以維持法秩序之情形，本院
    亦無須考量是否應諭知准否易科罰金，附此敘明。
(三)按依司法院第662號解釋：「中華民國94年2月2日修正公布
    之現行刑法第41條第2項，關於數罪併罰，數宣告刑均得易
    科罰金，而定應執行之刑逾6個月者，排除適用同條第一項
    得易科罰金之規定部分，與憲法第23條規定有違，並與本院
    釋字第366號解釋意旨不符，應自本解釋公布之日起失其效
    力。」故本件解釋乃對於數罪併罰，數宣告刑必須「均」得
    易科罰金，而定應執行之刑超過6個月之案件，依上開解釋
    仍得易科罰金，然本件1罪（即妨害名譽）宣告刑為得易科
    罰金之案件，另1罪（即偽造文書）宣告刑為不得易科罰金
    之案件，與上開解釋並不相當，異議人認依大法官會議釋字
    第662號解釋亦屬得易科罰金，要屬誤解。
(四)刑法第54條所規定之情形，係指數罪併罰案件，於未經處斷
    即定其應執行之前，如數罪併罰中之各罪，其中有「受赦免
    」者，其餘各罪應如何定執行刑予以規範，與本件受刑人係
    其中一罪先執行完畢迥不相同，並無適用該條規定之餘地，
    聲明異議人以：若數罪併罰中1罪處刑裁判已執行完畢，即
    無執行數罪併罰裁判之餘地，自應依僅剩餘之一罪依其宣告
    之刑執行云云，顯有誤會。
(五)按數罪併罰，有2裁判以上者，即應依刑法第51條之規定，
    定其應執行之刑，同法第53條規定甚明，雖1為得易科罰金
    之情形，然究非如同法第54條有受赦免者之情形可相比擬，
    並無「餘罪」可言，自仍應向法院聲請定應執行之刑。異議
    人甲○○以願放棄打折而不定應執行云云，於法未合，況本
    件定應執行刑業於異議人甲○○表示此情前已確定，其此項
    請求於法未合，附此敘明。
(六)本件係受刑人以刑之執行或其方法，認檢察官之指揮不當者
    ，而向本院聲明異議，資以救濟，核與刑事訴訟法第33條第
    2項之「審判中」不符，異議人甲○○請求閱卷於法未合，
    要難准許，附此敘明。
三、綜上所述，聲明異議意旨指摘檢察官執行之指揮不當，揆諸
    上開說明，難認有理由，其異議之聲明，應予駁回。本件已
    詳列理由，異議人甲○○請求出庭乙節，自無必要，亦併此
    敘明。
四、據上論斷，依刑事訴訟法第486條，裁定如主文。
中    華    民    國    99    年    2     月    8     日
            刑事第三庭  審判長法  官  王  增  瑜
                              法  官  廖  柏  基
                              法  官  吳  進  發
以上正本證明與原本無異。
如不服本裁定，應於收受送達後五日內向本院提出抗告書狀（須
附繕本）。
                              書記官  呂  安  茹
中    華    民    國    99    年    2     月    8     日
附表：受刑人甲○○定應執行刑案件一覽表
┌────────┬──────────┬──────────┐
│編            號│         1          │         2          │
├────────┼──────────┼──────────┤
│罪            名│     偽 造 文 書    │     妨 害 名 譽    │
├────────┼──────────┼──────────┤
│                │原宣告有期徒刑1年2月│原宣告有期徒刑10月已│
│宣     告     刑│已減為有期徒刑7月   │減為有期徒刑5月     │
├────────┼──────────┼──────────┤
│犯   罪   日  期│      91.05.16至    │      94.07.07      │
│                │      92.01.26      │                    │
├────────┼──────────┼──────────┤
│偵查（自訴）機關│      臺中地檢      │      臺中地檢      │
│年   度   案  號│92年度偵字第5614、  │95年度偵續字第25號  │
│                │7423號              │                    │
├─┬──────┼──────────┼──────────┤
│最│法        院│      臺中高分院    │      臺中高分院    │
│後├──────┼──────────┼──────────┤
│事│案        號│94年度上訴字第822號 │96年度上易字第2015號│
│實├──────┼──────────┼──────────┤
│審│判  決 日 期│      94.09.14      │      98.07.14      │
├─┼──────┼──────────┼──────────┤
│確│法        院│      最高法院      │      臺中高分院    │
│定├──────┼──────────┼──────────┤
│判│案        號│96年度台上字第354號 │96年度上易字第2015號│
│決├──────┼──────────┼──────────┤
│  │判決確定日期│      96.01.18      │      98.07.14      │
├─┴──────┼──────────┼──────────┤
│                │臺中地檢96年度執減更│臺中地檢98年度執字第│
│備            註│字第2351號          │10034號             │
│                │（已執畢）          │                    │
└────────┴──────────┴──────────┘

司法院資訊處製作；財團法人民間司法改革基金會備份。
